臺灣彰化地方法院刑事判決　　　　　　　　　　　　　　　 九十四年度訴緝字第八號
　　公　訴　人　臺灣彰化地方法院檢察署檢察官
　　被　　　告　丁○○
右列被告因詐欺等案件，經檢察官提起公訴（九十二年度偵字第二二九五號），被告
於本院行準備程序時，就被訴事實為有罪之陳述，經審判長告知被告簡式審判程序之
旨，並聽取公訴人及被告之意見後，本院合議庭認有刑事訴訟法第二百七十三條之一
第一項之情形，裁定改由受命法官獨任行簡式審判程序，判決如左：
      主  文
丁○○共同以意圖為自己不法之所有，以詐術使人將本人之物交付為常業，累犯，處
有期徒刑壹年肆月；又共同偽造公印文，累犯，處有期徒刑伍月，扣案之偽造「翁長
陞」國民身分證壹張及其上偽造之「內政部印」公印文壹枚、偽造之「臺中市政府」
鋼印文壹枚；未扣案之偽造「內政部印」公印壹枚與偽造「臺中市政府」鋼印壹枚，
均沒收之。應執行有期徒刑壹年柒月，扣案之偽造「翁長陞」國民身分證壹張及其上
偽造之「內政部印」公印文壹枚、偽造之「臺中市政府」鋼印文壹枚；未扣案之偽造
「內政部印」公印壹枚與偽造「臺中市政府」鋼印壹枚，均沒收之。
      事 實 及 理 由
一、本件犯罪事實為：
（一）丁○○前曾因違反就業服務法案件，經臺灣士林地方法院判處有期徒刑四月確
      定，入監執行，於民國（下同）八十八年四月十八日執行完畢。詎仍不知悔改
      ，明知林水吉（通緝中，待通緝到案後另行審結）與乙○○（業經本院判處有
      期徒刑二年四月，其不服提起上訴，經臺灣高等法院臺中分院駁回其上訴而告
      確定）所設立，位於彰化縣彰化市○○路○段一一０號之「彰發行」係虛設之
      行號，欲向他人詐購貨物，竟因無業，為維持生計，而與林水吉、乙○○共同
      基於意圖為自己不法所有之常業犯意聯絡，以按比例抽成為代價，受僱於林水
      吉與乙○○，擔任「彰發行」之外務員，並化名為「陳信彰」，乙○○則化名
      為「鐘根盛」，分別於附表所示之時、地，以附表所示之方式，向九豐貿易有
      限公司及農安食品股份有限公司詐購貨物，致九豐貿易有限公司及農安食品股
      份有限公司均陷於錯誤，而交付如附表所示之貨品。嗣因林水吉與乙○○前以
      虛設之「同嶸行」行號向他人詐購財物，經被害人報警處理，警方循線於九十
      一年五月三十日十七時三十分許，在彰化縣彰化市○○路○段一一０號前，逮
      獲乙○○及丁○○，因而查悉上情。
（二）又丁○○因另有詐欺及侵占等案件遭通緝中，其為避免警方之查緝，自報紙之
      分類廣告上得知買受偽造國民身分證之管道，乃按廣告上所載之電話號碼與不
      詳姓名、年籍之成年男子聯繫，二人共同基於偽造公印及國民身分證之犯意聯
      絡，於八十八年六、七月間某日，在臺中市臺中公園內，以新臺幣一萬元之代
      價，由其提供自己之照片一張予該成年男子，該成年男子遂於同日，在不詳處
      所，偽造照片係貼「丁○○所交付之自己之照片」、姓名為「翁長陞」，年籍
      為「四十三年六月十三日」，身分證編號為「Ｚ000000000號」之國
      民身分證一張，並蓋用其所偽造之「內政部印」公印與「臺中市政府」之一般
      鋼印於其上，而偽造「內政部印」之公印文及「臺中市政府」之一般鋼印文各
      一枚（其中「臺中市政府」之鋼印文係印記於照片附貼於身分證上之騎縫處）
      ，完成後，再於同日，在臺中公園內，將業已偽造完成之前開國民身分證一張
      交付予丁○○，足生損害於翁長陞及戶政機關對於戶籍管理之正確性。嗣於九
      十一年五月三十日十七時三十分許，其與乙○○駕駛車牌號碼為九Ｒ─八四五
      八號自用小客車行經彰化縣彰化市○○路○段一一０號前，為警攔停盤查時，
      其出示上開偽造之國民身分證，表示其即係翁長陞本人，為警察覺該身分證有
      異而當場查獲，並扣得上開該偽造之國民身分證一張。
二、前開事實有以下證據可資證明：（一）犯罪事實（一）之部分：被告丁○○於
    警詢中及本院行準備程序與審理時之自白；證人即九豐貿易有限公司負責人丙
    ○○、農安食品股份有限公司業務經理甲○○於警詢中之證述（詳見彰化縣警察
    局彰化分局彰警刑字第０九一００二五七四五號警卷第八十頁至第八十一頁丙○
    ○警詢筆錄、彰化縣警察局彰化分局彰警刑字第０九一００二五七四五號警卷第
    七十七頁至第七十八頁甲○○警詢筆錄）。證人即共同被告乙○○於警詢中之
    證述（見彰化縣警察局彰化分局彰警刑字第０九一００一一八五七號警卷第七頁
    警詢筆錄、彰化縣警察局彰化分局彰警刑字第０九一００二五七四五號警卷第六
    十一頁至第六十五頁警詢筆錄）；農安食品股份有限公司出貨單二紙、九豐貿
    易有限公司應收帳款明細一紙在卷可稽（見彰化縣警察局彰化分局彰警刑字第０
    九一００二五七四五號警卷第一百十九頁、第一百二十頁、第一百二十九頁）。
   （二）犯罪事實（二）之部分：被告於警詢中及本院行準備程序與審理時之自白
    ；證人翁長陞於警詢中之證述（見彰化縣警察局彰化分局彰警刑字第０九一０
    ０二五七四五號警卷第三頁）；證人翁長陞所持有之國民身分證正反面影本一
    紙（見彰化縣警察局彰化分局彰警刑字第０九一００二五七四五號警卷第九頁）
    、翁長陞國民身分證異動紀錄資料查詢一紙（見本院卷第四十四頁）及扣案之黏
    貼「丁○○照片」之翁長陞國民身分證一紙可資佐證；而該扣案之國民身分證
    除係黏貼丁○○之照片，而非黏貼翁長陞之照片外，其上姓名、年籍欄內之字跡
    均稍有暈開，核與戶政機關所核發之國民身分證上之字跡、油墨不同；且所載住
    址亦與證人翁長陞之戶籍地址不相符；又扣案之國民身分證係載明於八十六年三
    月一日補發，而證人翁長陞所持之國民身分證係於七十五年三月一日核發，證人
    翁長陞又於警詢中證述：伊所持有之國民身分證未曾借予他人使用，亦未曾遺失
    ，更未曾補發等語，且本院依職權查詢翁長陞國民身分證異動紀錄：證人翁長陞
    確未曾有補發國民身分證之紀錄，有上開國民身分證異動紀錄資料查詢一紙可憑
    ，堪認扣案之國民身分證應非戶政機關所核發，應係偽造之國民身分證無訛。綜
    上所述，被告之自白均核與事實相符，洵堪採信，從而，本件事證已臻明確，被
    告上開犯行，均堪認定。
三、論罪科刑之部分：
（一）按刑法上所謂常業犯，係指反覆以同種類之行為為目的之社會活動之職業性犯
      罪而言，至於犯罪所得之多寡，是否恃此犯罪為唯一之謀生職業，則非所問。
      （最高法院八十五年度台上字第五一０號判例參照）。查本件被告丁○○於本
      院於警詢中及審理時均自承：伊當時無工作，經濟困難，雖明知彰發行係虛設
      行號詐騙財物，仍因生活所需，而受僱一同行騙等語，參以被告受僱後即連續
      於九十一年五月十九日、二十二日及二十八日，在彰發行內撥打電話向被害人
      詐購財物，其顯有反覆實施之行為甚明，是被告確有以此為常業之犯意，並藉
      此為謀生工具之事實無訛。故核被告就犯罪事實（一）之部分所為，係犯刑法
      第三百四十條之常業詐欺罪。被告與林水吉、乙○○，就上開常業詐欺之犯行
      間，有犯意聯絡與行為之分擔，為共同正犯。
（二）次按公印文指表示公務機關或機關長官資格及其職務之印信職章，則「內政部
      印」係屬公印文，又「臺中市政府」之鋼印文係印記於照片附貼於國民身分證
      之騎縫處，並非用以表示公務機關或機關長官資格及其職務，應屬普通印文（
      最高法院六十九年台上字第六九三號判例、七十二年台上字第一八二三號判決
      意旨參照）。是核被告就犯罪事實（二）之部分所為，係犯刑法第二百十六條
      、第二百十二條之行使偽造特種文書（國民身分證）罪、同法第二百十八條第
      一項之偽造公印文罪。原公訴意旨認被告行使翁長陞名義之國民身分證部分之
      犯行，係犯同法第二百十六條、第二百十二條之行使變造特種文書罪嫌，然該
      扣案之國民身分證係偽造而成，並非僅由被告於戶政機關所核發之國民身分證
      上換貼自己之照片予以變造，已如前述，原公訴意旨所認容有誤會，惟此部分
      基本社會事實尚屬同一，並業據公訴人當庭變更起訴法條，本院自得逕予審究
      。被告交付照片予上開姓名、年籍均不詳之成年男子，委託該成年男子偽造國
      民身分證，其二人就此部分犯行間，有犯意聯絡及行為之分擔，為共同正犯。
      又其等偽造公印及偽造一般鋼印之行為，應分別為偽造公印文及偽造印文等行
      為所吸收，又偽造鋼印之偽造印文行為，屬偽造特種文書（國民身分證）之階
      段行為，均不另論罪。再其偽造國民身分證後持以行使，其偽造之低度行為應
      為行使之高度行為所吸收，亦不另論罪。被告偽造公印文而偽造國民身分證之
      行為，因偽造公印文之行為刑法第二百十八條第一項既有獨立處罰規定，且刑
      度較刑法第二百十二條規定者為重，尚難僅論以刑法第二百十二條之罪，故應
      分別論以刑法第二百十二條及第二百十八條第一項之罪，並依同法第五十五條
      從一重處斷，有司法院大法官釋字第八二號解釋意旨及最高法院八十一年度台
      上字第一二二六號判決意旨可參，是被告所犯前揭偽造公印文及行使偽造國民
      身分證二罪間，有方法結果之牽連關係，為牽連犯，應依刑法第五十五條規定
      ，從較重之偽造公印文罪處斷。再公訴意旨雖未論及被告偽造公印文之行為，
      惟此部分與上開業經論罪科刑之部分既具有牽連犯之裁判上一罪關係，已詳如
      前述，本院自得併與審理，附此敘明。
（三）被告所犯上開常業詐欺與偽造公印文二罪間，犯意各別，行為互殊，罪名亦不
      相同，應分論併罰之。再被告前曾因違反就業服務法案件，經臺灣士林地方法
      院判處有期徒刑四月確定，入監執行，於八十八年四月十八日執行完畢等情，
      有卷附臺灣高等法院被告全國前案紀錄表及臺灣彰化地方法院檢察署刑案資料
      查註紀錄表各一紙可憑，其受有期徒刑之執行完畢，五年內再犯上開有期徒刑
      以上之罪，均為累犯，應分別依刑法第四十七條規定，加重其刑。爰審酌被告
      身強力壯，不知依憑己力獲取所需，僅貪圖一己之私，即化名參與虛設行號詐
      騙他人財物，致被害人追索無門；又為躲避警方之追緝，購買偽造之國民身分
      證，致生損害於翁長陞及戶政機關對於戶籍管理之正確性，暨考量被告等詐騙
      之次數、所詐得貨物之價值，迄今猶未能與被害人達成民事和解，且屢經合法
      傳喚，均拒不到庭應訊，犯後態度不佳，惟考量其僅係事後受僱共同實施詐欺
      犯行，且僅行使偽造之國民身分證一次，並已於本院審理時坦承一切犯行，稍
      有悔意，及其素行、智識程度、生活狀況等一切情狀，分別量處如主文所示之
      刑，並定應執行刑。
（四）扣案偽造之「翁長陞」國民身分證一枚係被告所有，且係被告犯罪所得之物，
      業據被告供明在卷，應依刑法第三十八條第一項第三款之規定併予宣告沒收。
      被告偽造之「內政部印」公印一枚及偽造之「臺中市政府」鋼印一枚，雖未扣
      案，然未能證明已滅失，仍應依刑法第二百十九條規定宣告沒收，而其以上開
      偽造之「內政部印」公印及「台北縣政府」鋼印，於上開偽造之「翁長陞」國
      民身分證上所偽造之「內政部印」公印文及「臺中市政府」印文各一枚，亦均
      係偽造之印文，雖附隨該國民身分證上，然刑法第二百十九條對於偽造之印文
      既有特別沒收之規定，仍應另依該規定宣告沒收。至身分證上所附貼之被告照
      片一幀因附隨該國民身分證已宣告沒收，自無再另行宣告沒收之必要。
四、應依刑事訴訟法第二百七十三條之一第一項、第二百九十九條第一項前段、第三
    百十條之二、第四百五十四條，刑法第二十八條、第二百十六條、第二百十二條
    、第二百十八條、第二百十條、第二百十四條、同法第二百十七條第一項、第三
    百四十條、第五十五條、第四十七條、第五十一條第五款、第二百十九條、第三
    十八條第一項第三款，罰金罰鍰提高標準條例第一條前段，判決如主文。
五、如不服本判決，得於判決書送達之翌日起十日內，以書狀敘述理由（須附繕本）
    ，向本院提出上訴。
中      華      民      國    九十四    年      四      月     二十     日
                              臺灣彰化地方法院刑事第一庭
                                    法     官  簡  璽  容
右正本證明與原本無異。
如不服本判決，應於判決送達後十日內向本院提出上訴狀( 須附繕本 )。
告訴人或被害人對於判決如有不服具備理由請求檢察官上訴者，其上訴期間之計算係
以檢察官收受判決正本之日期為準。
                                   法院書記官  王  惠  嬌
中      華      民      國    九十四    年      四      月     二十一   日
刑法第二百十六條
行使第二百十條至第二百十五條之文書者，依偽造、變造文書或登載不實事項或使登
載不實事項之規定處斷。
刑法第二百十二條
偽造、變造護照、旅券、免許證、特許證及關於品行、能力、服務或其他相類之證書
、介紹書，足以生損害於公眾或他人者，處一年以下有期徒刑，拘役或三百元以下罰
金。
刑法第二百十八條
偽造公印或公印文者，處五年以下有期徒刑。
盜用公印或公印文，足以生損害於公眾或他人者，亦同。
刑法第二百十條
偽造、變造私文書，足以生損害於公眾或他人者，處五年以下有期徒刑。
刑法第二百十四條
明知為不實之事項，而使公務員登載於職務上所掌之公文書，足以生損害於公眾或他
人者，處三年以下有期徒刑、拘役或五百元以下罰金。
刑法第二百十七條
偽造印章、印文或署押，足以生損害於公眾或他人者，處三年以下有期徒刑。
盜用印章、印文或署押，足以生損害於公眾或他人者，亦同。
